臺灣高等法院刑事判決
108年度上訴字第2931號
上  訴  人  臺灣桃園地方檢察署檢察官
上  訴  人  
即  被  告  葉東盛  




選任辯護人  曾昭牟律師
上列上訴人因被告違反毒品危害防制條例案件，不服臺灣桃園地
方法院106年度訴字第894號，中華民國108年6月19日第一審判決
（起訴案號：臺灣桃園地方檢察署106年度毒偵字第6265號、第6
266號、106年度偵字第21586號；移送併辦案號：臺灣桃園地方
檢察署106年度偵字第27688號、第30429號），提起上訴，本院
判決如下：
    主  文
原判決關於原判決附表一編號2 部分撤銷。
葉東盛犯如附表一編號2「所犯罪名及宣告刑」欄所示之罪，處
如附表一編號2「所犯罪名及宣告刑」欄所示之刑及沒收。
其他上訴駁回。
    事  實
一、葉東盛明知甲基安非他命及大麻均係毒品危害防制條例第2
    條第2 項第2 款所列管之第二級毒品，不得非法販賣、持有
    及施用，竟分別為下列行為：
（一）於民國106 年5 月中旬之某日，經朱立安詢問其能否幫忙
      購得第二級毒品大麻，進而知悉朱立安有施用大麻需求後
      ，竟基於幫助朱立安施用第二級毒品之犯意，於朱立安詢
      問其能否協助購毒事宜數日後之某日，經其向某真實姓名
      年籍不詳之成年大麻賣家洽詢購買大麻事宜，而經該賣家
      表示願以新臺幣（下同）34,000元之價格販賣重約27公克
      之大麻3 包，復經葉東盛將此等交易訊息轉知朱立安，而
      經朱立安應允接受以為交易後，葉東盛即於朱立安應允購
      買數日後之某日14時至15時許間，與朱立安同在位於桃園
      市○○區○○街0 ○00號其等斯時從事司機工作所服務之車行
      內，等待該毒品賣家前來交易，嗣待葉東盛經該毒品賣家
      致電通知可進行交易後，葉東盛即於在前址車行內向朱立
      安收取現金34,000元之購毒價款後，代朱立安出面至該車
      行附近之某處，向該毒品賣家以總價34,000元之價格，購
      買總重合計約27公克而其中1 包價格為12,000元、另2 包
      價格為11,000元之大麻3 包，後旋再將其代朱立安所購得
      之前開大麻3 包，攜返前址車行交予朱立安以供之施用，
      而以此方式幫助朱立安施用第二級毒品。
（二）意圖營利，基於販賣第二級毒品之犯意，於106 年6 月28
      日11時47分許，以其所持用之門號0000000000號行動電話
      與李萬憶所持用之門號0000000000號行動電話聯繫販賣甲
      基安非他命事宜，嗣葉東盛即於同日16時許，在桃園市蘆
      竹區南工路與蘆洲街口之萊爾富便利商店，以5,000 元之
      價格，販賣不詳重量之甲基安非他命予李萬憶，並當場交
      貨取款。
（三）基於施用第二級毒品之犯意，於106 年9 月5 日13時5 分
      許為警採尿時回溯2至3日內某時，在其友人位於新北市蘆
      洲區南竹路某處公司，以將第二級毒品甲基安非他命置於
      玻璃球內點火燒烤吸食所產生之煙霧之方式，施用第二級
      毒品甲基安非他命1 次。
二、嗣於106 年9 月5 日上午9 時許，經警持原審法院所核發搜
    索票在其上址住處執行搜索，復經其同意採集尿液送驗，經
    鑑驗結果呈甲基安非他命及安非他命陽性反應，並為警扣得
    其所有，供其犯本件販賣第二級毒品罪所用之SAMSUNG 廠牌
    行動電話1支（含門號0000000000號SIM卡1張），始查悉上
    情。
三、案經行政院海岸巡防署海岸巡防總局中部地區巡防局及臺北
    市政府警察局刑事警察大隊移送臺灣桃園地方檢察署檢察官
    偵查起訴及移送併辦。
    理  由
甲、有罪部分：
壹、程序事項：
一、按毒品危害防制條例於92年7 月9 日修正公布，自93年1 月
    9 日施行，其中第20條、第23條將施用毒品之刑事處遇程序
    ，區分為「初犯」及「5 年內再犯」、「5 年後再犯」。依
    其立法理由之說明：「初犯」，經觀察、勒戒或強制戒治後
    ，應為不起訴處分或不付審理之裁定；經觀察、勒戒或強制
    戒治執行完畢釋放後，「5 年內再犯」者，因其再犯率甚高
    ，原實施之觀察、勒戒及強制戒治既已無法收其實效，爰依
    法追訴或裁定交付審理。至於經觀察、勒戒或強制戒治執行
    完畢釋放後，「5 年後再犯」者，前所實施之觀察、勒戒或
    強制戒治已足以遮斷其施用毒品之毒癮，為期自新及協助其
    斷除毒癮，仍適用「初犯」規定，先經觀察、勒戒或強制戒
    治之程序。從而依修正後之規定，僅限於「初犯」及「5 年
    後再犯」二種情形，始應先經觀察、勒戒或強制戒治程序；
    倘被告於5 年內已再犯，經依法追訴處罰，縱其第3 次（或
    第3 次以上）再度施用毒品之時間，在初犯經觀察、勒戒或
    強制戒治執行完畢釋放5 年以後，已不合於「5 年後再犯」
    之規定，且因已於「5 年內再犯」，顯見其再犯率甚高，原
    實施觀察、勒戒或強制戒治，已無法收其實效，即應依該條
    例第10條處罰。查被告葉東盛前於98年間因施用毒品案件，
    經臺灣臺北地方法院以98年度毒聲字第254號裁定送觀察、
    勒戒後，認無繼續施用毒品傾向，於98年9 月18日執行完畢
    釋放出所，並經臺灣臺北地方檢察署檢察官以98年度毒偵緝
    字第232 號為不起訴處分確定，復於前揭觀察、勒戒執行完
    畢後5 年內之99年間，因施用毒品案件，經臺灣臺北地方法
    院以99年度易字第1455 號判決處5月、3月，應執行有期徒
    刑7 月確定等節，有本院被告前案紀錄表1 份在卷可憑，雖
    被告係於上開觀察、勒戒執行完畢而釋放5 年後再犯本件施
    用毒品犯行，惟其於觀察、勒戒執行完畢釋放後5 年內曾因
    施用毒品遭追訴處罰，已如前述，則其前所實施之觀察、勒
    戒未足以遮斷施用毒品之癮，依上開說明，自與前揭條例第
    20條第3 項之規定僅得適用於「5 年後再犯」之情形不合（
    最高法院95年度台非字第59號判決意旨參照），是被告犯本
    件毒品危害防制條例第10條之罪，應依法追訴，檢察官起訴
    ，即無不合。
二、證據能力之認定部分：
    按刑事訴訟法第159 條之5 立法意旨，在於確認當事人對於
    傳聞證據有處分權，得放棄反對詰問權，同意或擬制同意傳
    聞證據可作為證據，屬於證據傳聞性之解除行為，如法院認
    為適當，不論該傳聞證據是否具備刑事訴訟法第159 條之1
    至第159 條之4 所定情形，均容許作為證據，不以未具備刑
    事訴訟法第159 條之1 至第159 條之4 所定情形為前提。此
    揆諸「若當事人於審判程序表明同意該等傳聞證據可作為證
    據，基於證據資料愈豐富，愈有助於真實發見之理念，此時
    ，法院自可承認該傳聞證據之證據能力」立法意旨，係採擴
    大適用之立場。蓋不論是否第159 條之1 至第159 條之4 所
    定情形，抑當事人之同意，均係傳聞之例外，俱得為證據，
    僅因我國尚非採澈底之當事人進行主義，故而附加「適當性
    」之限制而已，可知其適用並不以「不符前四條之規定」為
    要件（最高法院104 年度第3 次刑事庭會議決議參照）。經
    查，本件以下所引用之供述或非供述證據，因檢察官、被告
    及被告之選任辯護人已於本院準備程序就證據能力均表示沒
    意見（見本院卷第101 至104 頁），且迄至言詞辯論終結前
    均未聲明異議，而本院審酌上開供述或非供述等證據資料製
    作時之情況，無不當取供及證明力明顯過低之瑕疵，認以之
    作為證據應屬適當，揆諸前開規定，本院認前揭證據資料有
    證據能力。
貳、認定被告犯罪事實所憑之證據及理由：
一、關於事實欄一（一）部分：
　　訊據被告對於上揭事實欄一（一）所示事實坦白承認（見本
    院卷第150至151頁），並核與證人朱立安於檢察官訊問、原
    審審理及其所涉違反毒品危害防制條例案件（臺灣新北地方
    檢察署107年度偵續字第182號，下稱另案）檢察官訊問時所
    證述其於106年5 月間，確有詢問被告能否幫忙購得大麻，
    後經被告表示有幫其問到大麻，然賣方要求一次需買3 包，
    其中1 包之單價為12,000元，另2 包單價則各為11,000元，
    嗣經其表示同意購買後相隔數日之某日14時至15時許間，當
    其與被告同在位於如上揭事實欄一（一）所示地址之車行內
    ，而被告經不詳人士致電聯繫後，被告即向其表示毒品賣家
    已到附近，進而收受其所交付之現金34,000元後旋即外出，
    被告並於外出約10至20分鐘後返回車行並交付其3 包大麻，
    後並經其施用其中1 包大麻等情節一致（見偵字21586 號卷
    三第27頁；原審訴字卷二第28頁反面至第29頁、第41頁反面
    ），是認被告上開任意性自白，核與事實相符，可以採取。
二、關於事實欄一（二）部分：
（一）上揭事實欄一（二）所示之事實，業據被告於警詢、檢察
      官訊問及原審、本院審理時均供承在卷（見偵字21586 號
      卷一第34頁反面、卷三第33頁反面；原審訴字卷二第8 頁
      反面、第59頁；本院卷第151頁），並核與證人李萬憶於
      警詢及檢察官訊問時所證述之情節相合（見偵字21586 號
      卷一第153 頁、卷二第154 頁），且被告與證人李萬憶於
      事實欄一（二）所示之交易時間前，以其等所持有之行動
      電話聯絡買賣毒品事宜之情形，亦有被告於106 年6 月28
      日11時47分許以其所持門號0000000000 號行動電話致電
      證人李萬憶所持門號0000000000號行動電話之通訊監察譯
      文1 份在卷可稽（見偵字21586 號卷一第34頁反面），此
      外，復有中部地區巡防局苗栗機動查緝隊搜索扣押筆錄、
      扣押物品目錄表各1 份在卷足憑（見毒偵字6266號卷第19
      至22頁），及上開被告所有，供其犯本件販賣第二級毒品
      罪所用之SAMSUNG廠牌行動電話1支（含門號0000000000號
      SIM卡1張）扣案為證，堪認被告上開任意性自白核與事實
      相符，應可採信。
（二）至公訴意旨雖認被告於事實欄一（二）所示時、地，係以
      1 萬元之價格販賣8 公克之甲基安非他命予李萬憶，而被
      告於偵查及原審審理中，亦就前揭公訴意旨所載之販賣價
      額及毒品數量為自白之供述，且觀諸上開通訊監察譯文，
      其中證人李萬憶亦有明確向被告提及「1 萬吧」之字句（
      見偵字21586 號卷二第153 頁、第154頁）。然證人李萬
      憶前於警詢及檢察官訊問時，經警方及檢察官提示上開通
      訊監察譯文供其閱覽，進而詢問、訊問其與被告間斯時所
      為之通話內容係指何意時，證人李萬憶既就其於上開時、
      地最後與被告間之實際交易毒品金額為5,000 元一節，前
      後證述一致，自難排除被告與證人李萬憶間於為上開通話
      之際，原係約定欲買賣價格1 萬元之甲基安非他命，而於
      碰面後，證人李萬憶實際僅向被告以5,000 元價格購買不
      詳數量之甲基安非他命之可能，是應從有利被告之認定，
      即認被告於上開時、地，係以5,000元之價格販賣數量不
      詳之甲基安非他命予證人李萬憶，而公訴意旨此部分所認
      尚有未恰，應予更正。
（三）按販賣毒品之行為，本無一定之公定價格，是其各次買賣
      之價格，當亦各有差異，而或隨供需雙方之資力、關係之
      深淺、需求之數量、貨源之充裕與否、販賣者對於資金之
      需求如何即殷切與否，以及政府查緝之態度，進而為各種
      不同之風險評估，而為機動性之調整，是其價格標準，自
      非一成不變，且販賣者從各種「價差」或「量差」或係「
      純度（如摻入葡萄糖等物）」謀取利潤方式，或有差異，
      然其所圖利益之非法販賣行為目的，則屬相同，並無二致
      。因之，販賣利得，除經行為人（被告）坦承，或帳冊價
      量至臻明確，確實難以究其原委（最高法院87年台上字第
      3164號判決意旨參照）。然按政府為杜絕毒品之氾濫，對
      於查緝施用及販賣毒品之工作，無不嚴加執行，販賣毒品
      罪又係重罪，設若無利可圖，衡情一般持有毒品之人當無
      輕易將所持有之毒品轉讓他人而甘冒於再次向他人購買時
      ，而有被查獲移送法辦之危險之理，職是之故，縱未確切
      查得販賣賺取之實際差價，但除別有事證，足認係按同一
      價格轉讓，確未牟利外，尚難執此即認非法販賣之事證有
      所不足，致知過坦承者難辭重典，飾詞否認者反得逞僥倖
      ，而失情理之平。以本案而論，被告與交易對象李萬憶，
      並非至親，彼此間亦無特殊情誼，茍無利得，絕無甘冒重
      典，以原價買賣第二級毒品或無償調借之理，且被告曾有
      多次毒品之前科紀錄，有上開被告前案紀錄表在卷可佐，
      對於甲基安非他命價格昂貴，取得不易，毒品交易為政府
      檢警機關嚴予取締之犯罪，法律並就此懸有重典處罰等情
      ，當知之甚稔，倘無從中賺取差價或投機貪圖小利，豈有
      甘冒重典依購入價格轉售或代購之理。是以被告販賣毒品
      有營利之意圖，應可認定。
三、關於事實欄一（三）部分：
　　訊據被告對於事實欄一（三）所示時、地，以將第二級毒品
　　甲基安非他命置於玻璃球內點火燒烤吸食所產生之煙霧之方
　　式，施用第二級毒品甲基安非他命1 次之事實坦白承認（見
　　本院卷第151至152頁），且其於106 年9 月5 日13時5分許
    為警所採集之尿液，經送台灣尖端先進生技醫藥股份有限公
    司以酵素免疫分析法（EIA）為初步檢驗，再以氣相層析質
    譜儀法（GC/MS）為確認檢驗，檢驗結果亦呈安非他命、甲
    基安非他命陽性反應，有勘察採證同意書、臺北市政府警察
    局偵辦毒品案件尿液檢體委驗單及台灣尖端先進生技醫藥股
    份有限公司106 年9 月22日之濫用藥物檢驗報告各1 份在卷
    可稽（見毒偵字6266號卷第26頁、第48至50頁），足認被告
    上開任意性自白核與事實相符，堪以採信。
四、綜上所述，本件事證明確，被告上揭幫助施用第二級毒品、
　　販賣第二級毒品，及施用第二級毒品犯行，足可認定，均應
　　依法論科。
參、論罪部分：
一、按甲基安非他命及大麻均屬毒品危害防制條例第2 條第2項
    第2 款列管之第二級毒品，不得非法製造、運輸、販賣及轉
    讓、施用。
二、又按無償受他人委託，代為購買毒品後交付委託人，以便利
    、助益委託人施用者，為幫助施用；苟以便利、助益委託人
    販賣者，則為幫助販賣，其行為人於購入毒品之始，即係為
    委託人而持有，並非購入後始另行起意，交付而移轉毒品
    之所有權予委託人。此與轉讓毒品，係指原未受他人委託而
    基於為自己之意思購買後，始起意將其所有之毒品，以移轉
    所有權之意思交付他人之情形，顯然有別（最高法院98年度
    台上字第3670號判決意旨參照）。據前所述，被告於事實欄
　　一（一）所示時、地，無償受朱立安委託，代為購買大麻後
　　交付朱立安，以便利、助益朱立安施用，是核其就事實欄一
　　（一）所為，係犯刑法第30條第1 項前段、毒品危害防制條
　　例第10條第2 項之幫助施用第二級毒品罪。另被告就事實欄
　　一（二）所為，係犯毒品危害防制條例第4 條第2 項之販賣
　　第二級毒品罪；就事實欄一（三）所為，則係犯毒品危害防
　　制條例第10條第2 項之施用第二級毒品罪。
三、公訴意旨雖認被告於106年5月中旬某不詳時間，在桃園市○○
    區○○街0 ○00號，以35,000元之價格，販賣共計27公克之大
    麻3包與朱立安，而涉犯販賣第二級毒品罪嫌。然查：
（一）按受施用毒品者委託，代為向販售毒品者購買毒品後，交
      付委託人以供施用，並收取價款，為幫助施用；受販售毒
      品者委託，將毒品交付買受人，並收取價款，則係共同販
      賣。二者固同具向毒販取得毒品後交付買受人並收取價款
      之行為外觀，然因行為人主觀上，究係與販售毒品者有共
      同犯意聯絡，抑或僅係代施用毒品者購買毒品以利其施用
      而異其行為責任。前者係受施用者委託，意在便利、助益
      施用毒品之人，後者則係受販售者之委託而與販售者間有
      共同犯意聯絡，二者自屬有別；為販毒者與購毒者居間連
      繫，使雙方完成毒品交易，因行為人主觀上，究與販售者
      抑或買受人間有意思聯絡，而異其行為責任，單純意在便
      利、助益施用而基於與施用者間之意思聯絡，為施用者聯
      繫販售者之情形，僅屬幫助施用；若基於與販售者間之犯
      意聯絡，代為連繫買受人，便利販售者完成交易，則為幫
      助販賣，二者之辨，主要在於行為人主觀上究係為販售者
      之販賣行為抑或買受人之買受行為施以助力；是有無營利
      之意圖，乃販賣毒品與轉讓毒品、為他人購買毒品而幫助
      施用毒品等犯罪之主要分野（最高法院104 年度台上字第
      884 號、106 年度台上字第97號、102 年度台上字第4542
      號判決意旨參照）。
（二）據前所述，被告於事實欄一（一）所示時、地，收取朱立
      安所交付之價金，復交付上開大麻之事實固堪認定，惟以
      ：
（１）被告雖於檢察官訊問時曾供稱：伊在106年5月中，以約3萬
      元初頭的代價，販賣重量約27公克，3包大麻與朱立安等
      語（見偵字21586 號卷三第34頁），然經檢察官再訊問被
      告是否承認販賣第二級毒品，被告則答稱：伊是以朋友的
      身分轉讓毒品，並沒有獲取任何利益，伊收的也是成本價
      ，因為他們會拜託伊去幫他們找毒品等語（見偵字21586 
      號卷三第34頁），而被告於原審審理時亦供稱：伊係幫朱
      立安代購大麻，中間沒有賺取任何差價，朱立安知道毒品
      是向其他人買來的，那天藥頭到公司，朱立安也知道等語
      （見原審訴字卷二第9頁），可見被告先後所為之供述內
      容，就其所為是否意圖營利之販賣第二級毒品行為，前後
      所述並非相合，其供述之真實性尚非無疑，自有待其他必
      要證據加以補強，而不得僅以上開被告於檢察官訊問時所
      為之供述即遽為被告不利之認定。
（２）又證人朱立安於106年9月5日警詢及106年9月6日檢察官訊
      問時雖證稱：伊施用的大麻是向葉東盛拿取的，價錢不是
      11,000元就是12,000元，伊印象中在今年（指106 年）5 
      月中向葉東盛拿過一次大麻，這次伊拿3 包，是在位於桃
      園市○○區○○街0 ○00號該處車行，這一次葉東盛向伊收現
      金35,000元，伊等不是合資購買等語（見偵字21586 號卷
      一第127 頁、卷三第27頁），然證人朱立安於107年7月5
      日另案檢察官訊問時供稱：…伊是以34,000元向葉東盛拿3
       包大麻，…伊於106 年5 月中有問葉東盛能否透過他向別
      人拿大麻，我拿了是自己要用等語（見原審訴字卷二第41
      頁反面），而其復於107年10月17日原審審理時具結證稱
      ：106 年5 月間，伊和葉東盛一起在蘆興街的車行開計程
      車，因伊之前就知道葉東盛有施用毒品前科，伊跟葉東盛
      聊天時有開口問他能否幫伊買到大麻，葉東盛說要幫伊問
      看看，隔幾天葉東盛在車行當面跟伊說有幫伊問到，對方
      表示一次要買3 包總價是34,000元，其中1 包品質較好單
      價是12,000元，另2包則單價各為11,000元，並問伊是否
      要幫伊買，伊就說好，再隔幾天下午伊與葉東盛一起在車
      行時，葉東盛的手機有響，之後葉東盛就叫伊把錢（指現
      金34,000元）交給他，葉東盛就出去了，大約過20分鐘後
      葉東盛就回來了，他除了交付3 包大麻給伊，並跟伊說其
      中有1 包是品質較好價值12,000元的那包，伊之前於偵查
      中說伊是交給葉東盛35,000元此部分陳述，是伊記錯了，
      伊在接受新北地檢署訊問時即有更正伊所交付葉東盛之現
      金為34,000元等語（見原審訴字卷二第29頁）。
（３）觀諸證人朱立安前揭各次所為證述，其於警詢及檢察官訊
      問時，僅表示有交付被告現金35,000元，而向被告取得3 
      包大麻，並未明確證述其究係委請被告向他人購得大麻，
      或係直接向被告購入等情，然證人朱立安於原審審理時既
      就其於事實欄一（一）所示時、地，係委請被告以34,000
      元之價格向他人購買大麻，其前於偵查中所為有關其係交
      付被告現金35,000元之證述應屬記錯，實際係交付被告34
      ,000元等關於其係委請被告代購大麻及實際交付被告之代
      購款項等節證述甚詳，而證人朱立安於原審審理時所證述
      之情節，與被告於原審審理時就此部分所為之供述（見原
      審訴字卷二第8 頁反面至第9 頁），互核尚無未合，況證
      人朱立安於原審審理時之證述，亦與其於另案檢察官訊問
      時所供情節尚無歧異，稽此，自難徒憑前揭證人朱立安於
      警詢及檢察官訊問時所為之證述，遽認被告於上開時、地
      ，向證人朱立安收取價款進而交付3 包大麻之際，主觀上
      係具為己營利意圖而販賣大麻予朱立安之犯意，或其與取
      得大麻之毒品賣家間具有共同販賣以營利之犯意聯絡，亦
      難執以補強佐證被告上開於檢察官訊問時供述之真實性，
      是依據本案現有卷內證據資料，不足以認定被告自身或與
      該賣家間具營利意圖而有販賣第二級毒品大麻之犯意或犯
      意聯絡。
（三）綜前所述，公訴意旨所舉各項證據方法，本院尚無從形成
      被告就此部分涉犯販賣第二級毒品犯行之確信，復查無其
      他積極證據足以證明被告涉有公訴意旨所指上揭犯行，而
      被告坦認無償受朱立安委託，代為購買大麻後交付朱立安
      施用，惟否認有公訴意旨所指販賣第二級毒品大麻一節，
      應與實情相符，堪以採信，是被告就事實欄一（一）部分
      所為，自係犯刑法第30條第1 項前段、毒品危害防制條例
      第10條第2 項之幫助施用第二級毒品罪，公訴意旨認被告
      係犯同條例第4 條第2項之販賣第二級毒品罪嫌，容有誤
      會，惟販賣與幫助施用第二級毒品之基本社會事實同一，
      本於基本事實同一性，且本院已告知相關罪名（見本院卷
      第99頁、第145頁），無礙被告防禦權行使及法律適用，
      爰依法變更起訴法條。
四、被告幫助施用前持有第二毒品大麻之低度行為，應為幫助施
    用之高度行為所吸收，不另論罪；被告販賣、施用前持有第
    二級毒品甲基安非他命之低度行為，分別應為販賣、施用之
    高度行為所吸收，亦均不另論罪。
五、被告所犯上開幫助施用第二級毒品犯行、販賣第二級毒品犯
    行，及施用第二級毒品犯行，均犯意各別、行為互殊，應予
    分論併罰。
六、再按犯第4 條至第8 條、第10條或第11條之罪，供出毒品來
    源，因而查獲其他正犯或共犯者，減輕或免除其刑；犯毒品
    危害防制條例第4 條至第8 條之罪，於偵查及審判中均自白
    者，減輕其刑，毒品危害防制條例第17條第1 項、第2 項分
    別定有明文。次按所謂自白，係指偵查及審判中均有自白犯
    罪而言，故僅須被告於偵、審中均曾經自白，即得認有該條
    項之適用，不以始終承認為必要（最高法院99年度台上字第
    7665號判決要旨參照）；又該減輕其刑規定，係為鼓勵是類
    犯罪行為人自白、悔過，並期訴訟經濟、節約司法資源而設
    ，一般而言，固須於偵查及審判中皆行自白，始有適用，缺
    一不可。但所謂「自白」，係指被告（或犯罪嫌疑人）承認
    自己全部或主要犯罪事實之謂。其承認犯罪事實之方式，並
    不以出於主動為必要，即經由偵、審機關之推究訊問而被動
    承認，亦屬自白（最高法院100 年度台上字第5082號判決要
    旨參照）。據前所述，被告迭於偵查及原審、本院審理時，
    就事實欄一（二）所示之販賣第二級毒品犯行，均自白不諱
    ，故就被告所犯事實欄一（二）所示之販賣第二級毒品犯行
    ，應依毒品危害防制條例第17條第2 項規定，減輕其刑。
七、被告就事實欄一（一）部分，以幫助他人犯罪之意思而參與
    犯罪構成要件以外之行為，為上開施用第二級毒品罪之幫助
    犯，爰依刑法第30條第2 項之規定，就被告所犯事實欄一（
    一）所示之幫助施用第二級毒品犯行，減輕其刑。
八、被告上訴意旨固以：被告於原審有請求調查是否有因被告供
    述，查獲綽號「阿光」之毒品上游（真實姓名楊景超），原
    審就此有利證據未為證據調查，亦未於理由書中記載、說明
    本件有無毒品危害防制條例第17條第1項之適用等語。而按
    毒品危害防制條例第17條第1 項規定：「犯第4 條至第8 條
    、第10條或第11條之罪，供出毒品來源，因而查獲其他正犯
    或共犯者，減輕或免除其刑。」旨在鼓勵毒品下游者具體供
    出其上游供應人，俾進一步擴大查緝績效，揪出其他正犯或
    共犯，以確實防制毒品泛濫或更為擴散。所稱「毒品來源」
    ，係指被告原持有供己犯同條項所列之罪之毒品源自何人之
    謂。而所謂「供出毒品來源，因而查獲」，係指被告詳實供
    出毒品來源之具體事證，因而使有偵查（或調查）犯罪職權
    之公務員知悉而對之發動偵查（或調查），並因而查獲者而
    言（最高法院103 年度台上字第1382號、103 年度台上 字
    第2000號判決意旨參照）。經查，被告於原審供稱：伊於10
    6年9月6日遭海洋委員會海巡署偵防分署苗栗查緝隊（下稱
    海巡署苗栗查緝隊）查緝員逮捕後，製作警詢筆錄，即供出
    用以販賣之甲基安非他命毒品係向新店地區綽號「阿光」之
    男子購買等語，並聲請原審向海巡署苗栗查緝隊函詢是否有
    因被告供述，查獲綽號「阿光」之人，而經原審函詢海巡署
    苗栗查緝隊請確認是否因本案被告之供述，進而循線查獲毒
    品上游綽號「阿光」之人等情（詳見原審法院107年7月16日
    桃院豪刑慎106訴894字第1079005513號函，原審訴字卷一第
    136頁），經海巡署苗栗查緝隊覆以：本案被告所供述之毒
    品上游「阿光」，其真實身分為楊景超，本隊會同新北市警
    察局新店分局偵查隊於106年11月15日持臺灣臺北地方法院
    所核發之搜索票前往執行，當場查獲楊嫌持有第二級毒品及
    毒品吸食器，並於106年11月16日及107年4月10日移送臺灣
    臺北地方檢察署偵辦等語，有海巡署苗栗查緝隊107年7月18
    日偵苗栗字第1072000393號函及隨函檢送之臺灣臺北地方法
    院搜索票；新北市政府警察局新店分局刑事案件報告書、刑
    事案件移送書等件在卷可佐（見原審訴字卷一第137至142頁
    ），本院再依被告及其辯護人之聲請向臺灣臺北地方檢察署
    函詢本案被告供出毒品來源楊景超所涉販賣毒品予被告部分
    ，是否業經查獲而提起公訴一情，而經函覆略以：本署偵辦
    107年度偵字第5076號案業經偵辦完畢，本案予以不起訴處
    分等語，有臺灣臺北地方檢察署108年10月20日北檢泰日107
    偵5076字第1080089392號函及檢察官不起訴處分書各1份在
    卷可考（見本院卷第123至127頁），職是，本案並無據被告
    之供述，因而查獲其他正犯或共犯，揆諸上揭說明，難認符
    合毒品危害防制條例第17條第1項之減刑要件，而上訴意旨
    前揭所辯情節，自無從採取。
九、辯護意旨固辯以：被告於本案交易對象僅李萬憶1人，而李
    萬憶向被告購買5,000元毒品，亦係因李萬憶毒癮發作難耐
    ，主動向被告購買，被告僅能依李萬憶要求交付甲基安非他
    命，並非被告故意開高價或者刻意販賣量大之甲基安非他命
    與李萬憶，況被告就此犯行於偵、審中均一致坦承不諱，應
    依刑法第59條之規定再酌減其刑等語。惟按刑法第59條規定
    犯罪之情狀顯可憫恕，認科以最低度刑仍嫌過重者，得酌量
    減輕其刑，此雖為法院依法得行使裁量之事項，然非漫無限
    制，必須犯罪另有特殊之原因、環境與情狀，在客觀上足以
    引起一般之同情，認為即予宣告法定最低度刑期，猶嫌過重
    者，始有其適用（最高法院28年上字第1064號、45年台上字
    第1165號判例、88年度台上字第6683號判決均同此意旨可參
    ）；又按刑法第59條之酌量減輕其刑，必於犯罪之情狀有其
    特殊之原因與環境，在客觀上足以引起一般同情，確可憫恕
    者，始有其適用，又適用該條文酌量減輕其刑時，雖不排除
    審酌同法第57條所列各款事由，但其程度應達於客觀上足以
    引起同情，確可憫恕者，方屬相當（最高法院88年度台上字
    第388 號、第4171號判決均同此意旨參照）。至行為人犯罪
    之動機、目的、犯罪之手段、犯罪後所生之損害、犯罪後之
    態度、犯罪行為人之生活狀況、品行、智識程度等，僅屬得
    於法定刑內審酌量刑之事項，非酌量減輕之理由。查本案販
    賣第二級毒品罪法定最低刑度係有期徒刑7 年，非唯遠較販
    賣第一級毒品罪之法定最低本刑無期徒刑為輕，且不及無期
    徒刑減輕後刑度之半（刑法第65條第2 項：無期徒刑減輕者
    ，為20年以下15年以上有期徒刑），而被告本案販賣第二級
    毒品犯行，並經本院適用毒品危害防制條例第17條第2項之
    規定減輕其刑，且被告本件所犯之販賣毒品罪，又別無何因
    不得已而為之之情由，況被告無視於政府反毒政策，明知第
    二級毒品足以殘害人之身體健康，竟販賣他人施用以營利，
    危害社會治安及國民健康甚深，且本院業詳為審酌一切情狀
    而為量刑，如後述，復衡以本案被告犯罪情節，實難據認被
    告於犯本案時有何特殊之原因或環境等，在客觀上足以引起
    一般同情之處，自不得邀刑法第59條規定減輕其刑。至於被
    告犯罪動機、所生損害、犯後態度之因素等情狀，僅可為法
    定刑內從輕科刑之標準，不得據為刑法第59條酌量減輕之理
    由。是以辯護意旨此部分所請，尚非足取。
肆、臺灣桃園地方檢察署檢察官移送併辦之106 年度偵字第2766
    8號、第30429號犯罪事實，與本案已起訴犯罪事實相同，核
    屬同一案件，此部分本院依法自得併予審理。
伍、撤銷改判部分（即原判決關於原判決附表一編號2部分）：
一、原審以被告犯如附表一編號2所示之販賣第二級毒品罪，罪
    證明確，予以論罪科刑，固非無見。惟查，原審就被告所犯
    如附表一編號2所示犯行，以被告所為固可能對於社會及國
    民健康造成嚴重危害，然揆諸被告該次販賣之毒品價量尚微
    ，對象單一，尚非重大惡極，核與一般專以販賣毒品以牟利
    者不同，主、客觀之惡性程度相對輕微，衡諸被告所犯販賣
    第二級毒品罪之法定本刑為無期徒刑或7 年以上有期徒刑，
    依其實際犯罪之情狀及環境而言，非無顯可憫恕之處，爰依
    刑法第59條之規定，就被告該次犯行減輕其刑，並依法遞減
    之，原審上開認定與本院不同，容有未洽。 
二、檢察官就原判決附表一編號2部分上訴意旨略以：被告上開
    部分，業已適用毒品危害防制條例第17條第2項規定減輕其
    刑，要已無情輕法重之憾，且本件於客觀上無法足以引起一
    般人之同情，被告之罪情狀亦無顯可憫恕之處，要無刑法第
    59條之適用等語。而據前所述，檢察官上訴意旨所指情節，
    尚非無憑，其上訴為有理由。
三、被告上訴指摘原判決就如附表一編號2所示之販賣第二級毒
    品罪部分，未就被告是否有毒品危害防制條例第17條1 項之
    適用予以調查並說明理由，尚有「應調查證據未調查」、「
    判決不備理由」之當然違背法令云云，惟查，本案並無據被
    告之供述，因而查獲其他正犯或共犯，自無從認定被告符合
    毒品危害防制條例第17條第1 項之減刑要件，業經本院依據
    卷內事證認定如前所述，且原審亦非未予調查，是被告上訴
    意旨此部分所指情節，要無足取。
四、據上，關於原判決附表一編號2 部分，被告上訴意旨雖無理
    由，然檢察官上訴意旨尚屬有據，而原判決關於原判決附表
    一編號2部分既有上開可議之處，即無可維持，自應由本院
    將原判決關於原判決附表一編號2部分予以撤銷改判。爰審
    酌被告明知第二級毒品甲基安非他命對於人體健康戕害甚巨
    ，竟為本件販賣第二級毒品甲基安非他命犯行，戕害國民身
    心健康，影響社會秩序、善良風俗，所為非是，兼衡被告之
    素行、犯罪動機、手段、犯罪所得、次數、生活狀況、智識
    程度，及被告迭於偵查及審理時均坦承犯行，尚有悔意之犯
    後態度等一切情狀，就被告所犯附表一編號2「所犯罪名及
    宣告刑」欄所示之罪，處如附表一編號2「所犯罪名及宣告
    刑」欄所示之刑。
陸、沒收部分：
一、扣案之SAMSUNG 廠牌行動電話1支（含門號0000000000號SIM
     卡1張），係被告所有，且為供被告犯如附表一編號2 所示
    之罪所用之物，業據被告供承在卷（見原審訴字卷二第58頁
    反面；本院卷第151頁），復有上開通訊監察譯文在卷可考
    ，應依毒品危害防制條例第19條第1 項規定，於被告所犯附
    表一編號2所示販賣第二級毒品罪下宣告沒收。
二、附表一編號2 所示之被告販賣毒品所得5,000元，雖未扣案
    ，然被告於本院審理時就其確取得上開販賣毒品所得一節供
    明在卷（見本院卷第151 頁），而如宣告沒收或追徵，亦無
    過苛調節條款之情形，應依刑法第38條之1第1 項前段、第3
     項規定，於被告所犯附表一編號2所示販賣毒品罪下宣告沒
    收，於全部或一部不能沒收或不宜執行沒收時，追徵其價額
    。
三、上開供被告犯事實欄一（三）所示施用第二級毒品罪所用之
    玻璃球，並未扣案，且因距離被告犯案時間已久，無證據證
    明該玻璃球事實上仍存在，為免將來執行困難，且依刑法第
    38條之2 第2項規定，難認其有刑法上之重要性，爰不予宣
    告沒收。
四、至扣案之TaiwanMobile行動電話1支，雖係被告所有，然與
    本案無關，已由被告於原審、本院審理時供明在卷（見原審
    訴字卷二第58頁反面；本院卷第149 頁），亦無證據足認與
    被告本案犯行有何直接關聯，爰不予宣告沒收。
柒、維持原判決，並駁回上訴部分（即原判決附表一編號1、3
    部分）：
一、原審就原判決附表一編號1、3部分經詳細調查及審理後，基
    於以上相同之認定，引用毒品危害防制條例第10條第2 項，
    刑法第11條、第30條第1項、第2項、第41條第1項前段（原
    判決漏引）、第51條5款等規定為依據，並審酌被告無視於
    政府制定毒品危害防制條例，杜絕毒品犯罪之禁令，幫助朱
    立安購買第二級毒品大麻以供朱立安施用，復又自行施用第
    二級毒品甲基安非他命，其所為除直接戕害他人及自身之身
    心健康，助長施用毒品歪風，更間接危害社會治安，所為非
    是，惟念其犯後均坦承犯行，犯後態度尚佳，另考量其幫助
    他人施用之毒品數量尚微，復兼衡其生活狀況、品行、前已
    有施用毒品而經判處有期徒刑執行完畢紀錄，猶未戒除毒癮
    而再犯上開施用毒品犯行、各次犯罪之動機、目的、手段等
    一切情狀，分別量處如原判決附表一編號1、3「所犯罪名及
    宣告刑」欄所示之刑，並定應執行刑有期徒刑6月，併諭知
    如易科罰金，以1千元折算1日。經核原審上開認事用法，均
    無違誤，量刑亦稱允恰。
二、檢察官就原判決附表一編號1部分提起上訴，不服原審判決
    固指稱：被告於偵訊中供稱：伊在106年5月中，以約3萬元
    之價格販賣27公克大麻與朱立安等語，核與證人朱立安於警
    詢及偵訊中證稱：伊於106年5月中，在桃園市○○區○○街0○00
    號，向被告拿過大麻，被告向伊收取3萬5,000元等語相符，
    是證人朱立安於警詢及偵訊中所述一致，並經被告之自白補
    強其真實性，不能以證人朱立安於原審審理時有瑕疵之證述
    ，一概推翻證人朱立安於警詢、偵訊前後大略一致證述內容
    之可信性，況於原審審理中，經詰問證人朱立安何以偵訊中
    未曾提及委請被告購買，證人朱立安則答稱：伊不清楚伊當
    時為何沒有講等語，是證人朱立安亦未能具體說明何以偵訊
    中及原審審理中經具結之證詞為何會有不一致之情形，然在
    離案發時更久之審理庭，竟能在詰問一開始即具體表示伊的
    證詞與警詢筆錄不符等語，然原審判決就此部分竟均未置一
    詞即逕行採信，是原審判決之認定顯然不當等語。惟尚難徒
    憑前揭證人朱立安於警詢及檢察官訊問時所為之證述，遽認
    被告行為時主觀上具有營利意圖而販賣大麻予朱立安之犯意
    ，或其與取得大麻之毒品賣家間具有共同販賣以營利之犯意
    聯絡，不足以補強佐證被告上開於檢察官訊問時供述之真實
    性等節，業經本院依據卷內相關事證認定詳如前述，原審亦
    同此認定。上訴意旨復執前揭情節，置原判決所為明白論斷
    於不顧，仍持已為原判決指駁之陳詞再事爭執，並作為推論
    被告有此部分販賣第二級毒品犯行之相關事證，尚非足取，
    檢察官此部分上訴意旨應予駁回。
三、被告就原判決附表一編號1、3部分上訴意旨略以：原判決未
    就被告是否有毒品危害防制條例第17條1 項之適用予以調查
    並說明理由云云，惟據前述，被告就原判決附表一編號1、3
    部分上訴意旨並非有理由，應予駁回。
乙、無罪部分：
壹、公訴意旨略以：被告於106 年7 月4 日某不詳時間，在臺灣
    地區某不詳地點，以5,000 元之價格，販賣8 公克之甲基安
    非他命與林柏諭，因認被告涉犯毒品危害防制條例第4 條第
    2 項之販賣第二級毒品罪嫌等語（下稱上開販賣第二級毒品
    犯行）。
貳、按犯罪事實應依證據認定之，無證據不得認定犯罪事實；無
    證據能力、未經合法調查之證據，不得作為判斷之依據；不
    能證明被告犯罪或其行為不罰者，應諭知無罪之判決，刑事
    訴訟法第154 條第2 項、第155 條第2 項、第301 條第1 項
    分別定有明文。次按認定不利於被告之事實，須依積極證據
    ，苟積極證據不足為不利於被告事實之認定時，即應為有利
    被告之認定，更不必有何有利之證據。又事實之認定，應憑
    證據，如未能發現相當證據，或證據不足以證明，自不能以
    推測或擬制之方法，為裁判基礎；認定犯罪事實，所憑之證
    據，雖不以直接證據為限，間接證據亦包括在內，然無論直
    接或間接證據，其為訴訟上之證明，須於通常一般之人均不
    致於有所懷疑，而得確信其為真實之程度者，始得據之為有
    罪之認定，倘其證明尚未達到此一程度，而有合理性懷疑之
    存在時，即無從為有罪之認定（最高法院30年上字第816 號
    、40年台上字第86號、76年台上字第4986號判例意旨可資參
    照）。況刑事訴訟法第161 條第1 項亦明定：檢察官就被告
    犯罪事實，應負舉證責任，並指出證明之方法。是檢察官對
    於起訴之犯罪事實，應負提出證據及說服之實質舉證責任，
    倘其所提出之證據，不足為被告有罪之積極證明，或其指出
    證明之方法，無從說服法院以形成被告有罪之心證，基於無
    罪推定之原則，自應為被告無罪判決之諭知（最高法院92年
    台上字第128 號判例亦同此意旨）。
參、公訴人認被告涉有前揭罪嫌，無非係以被告於警詢及偵訊中
    之供述、證人林柏諭於警詢及偵訊中之證述，及被告所持門
    號0000000000號行動電話於106 年7 月5 日20時17分許之通
    訊監察譯文1 份為其論據。
肆、訊據被告堅決否認有上開販賣第二級毒品犯行，辯稱：伊沒
    有販賣甲基安非他命給林柏諭，5,000元是伊跟他討借款，
    不是販毒之價金，林柏諭在106年7月5日前一兩個禮拜有跟
    伊借1萬5,000元，但沒有還伊，106年7月5日伊因為要繳房
    租缺錢，才打電話要他還伊錢，印象中這次林柏諭雖然有還
    伊錢，但沒有全額償還等語。而被告之選任辯護人復執以被
    告確實沒有交付毒品或販賣毒品給林柏諭，被告只是向其索
    討先前欠款，與毒品無關，況證人林柏諭各次證述前後情節
    迥異，且卷附之通聯紀錄並非證人稱與彭康明交易之時點，
    可證證人林柏諭與彭康明之交易與被告無涉，更何況被告與
    彭康明根本互不認識，是本案證據並不足以證明被告有上開
    販賣甲基安非他命之犯行等詞為被告辯護。
伍、關於證據能力之說明：刑事訴訟法第308 條規定：「判決書
    應分別記載其裁判之主文與理由；有罪之判決並應記載犯罪
    事實，且得與理由合併記載。」，同法第310 條第1 款規定
    ：「有罪之判決書，應於理由內分別情形記載左列事項：一
    、認定犯罪事實所憑之證據及其認定之理由。」，及同法第
    154 條第2 項規定：「犯罪事實應依證據認定之，無證據不
    得認定犯罪事實。」揆諸上開規定，刑事判決書應記載主文
    與理由，於有罪判決書方須記載犯罪事實，並於理由內記載
    認定犯罪事實所憑之證據及其認定之理由。所謂認定犯罪事
    實所憑之「證據」，即為該法第154 條第2 項規定之「應依
    證據認定之」之「證據」。職故，有罪判決書理由內所記載
    認定事實所憑之證據，即為經嚴格證明之證據，另外涉及僅
    須自由證明事項，即不限定有無證據能力之證據，及彈劾證
    人信用性可不具證據能力之彈劾證據。在無罪判決書內，因
    檢察官起訴之事實，法院審理結果，認為被告之犯罪不能證
    明，而為無罪之諭知，則被告並無檢察官所起訴之犯罪事實
    存在，既無刑事訴訟法第154 條第2 項所規定「應依證據認
    定之」事實存在。因此，判決書僅須記載主文及理由，而理
    由內記載事項，為法院形成主文所由生之心證，其論斷僅要
    求與卷內所存在之證據資料相符，或其論斷與論理法則無違
    ，通常均以卷內證據資料彈劾其他證據之不具信用性，無法
    證明檢察官起訴之事實存在，所使用之證據並不以具有證據
    能力之證據為限，是以本件被告就上開販賣第二級毒品犯行
    部分，既經本院認定應受無罪之諭知，本判決即不再論述此
    部分所援引有關證據之證據能力，合先敘明。
陸、經查：
一、證人林柏諭於106 年7 月5 日20時17分許，確有以其所持用
    之門號0000000000行動電話致電被告所持用之門號00000000
    00號行動電話，雙方並有為如附表二所示之通話內容等情，
    業經被告於原審供承在卷（見原審訴字卷一第130頁），並
    有如附表二所示之通訊監察譯文1 份在卷可考（見偵字2158
    6 號卷一第64頁），是此部分事實，堪以認定。
二、證人林柏諭分別於警詢、偵查、原審審理時先後為下列證述
    ： 
（一）於106 年9 月5 日警詢時證稱：伊與葉東盛為如附表二所
      示通話，是葉東盛拿了1 包8 公克價值5,000 元的安非他
      命，要伊轉售給彭康明，伊有交易成功，但彭康明拿走毒
      品後尚未付款，葉東盛才會打電話跟伊催促還錢等語（見
      偵字21586 號卷一第69頁）。
（二）於106 年9 月6 日偵訊時證稱：他（指葉東盛）拿1包5,0
      00元的安非他命給伊，要伊轉交給彭康明，伊應該是在7 
      月5 日前1 、2 天拿毒品給彭康明，伊自己估計約有8 公
      克，但彭康明沒有給伊這5,000 元等語（見偵字21586 號
      卷三第30頁）。
（三）於106 年9 月7 日原審羈押訊問時陳稱：伊從7 月份開始
      幫葉東盛轉交毒品，葉東盛會自己和對方講好價錢，再請
      伊轉交等語（見原審法院106 年度聲羈字490 號卷第24頁
      反面至第25頁）。
（四）於106 年10月23日偵訊時證稱：如附表二所示譯文，是葉
      東盛將他重約8 公克的毒品交給伊去賣給彭康明，因為他
      要繳房租，但伊沒有拿去賣給彭康明，伊隔天貼錢給被告
      ，伊上次開庭時記錯，應以伊此次所述為主等語（見偵字
       21586號卷三第67頁反面至第68頁）。
（五）於107 年8 月22日在原審審理時證稱：伊在偵查中的證述
      ，是在混亂記憶下所為，經伊之後細想，伊在偵查中所說
      的8 公克毒品，應該是伊等（指伊與被告）合資購買的，
      至於那5,000 元是伊向葉東盛借的錢，當時因伊的車子需
      要維修，伊就先向葉東盛借15,000元去維修車子，後來伊
      有先還他1 萬元，剩下5,000 元未還，葉東盛有說他要繳
      房租，催伊還他這5,000 元，當天也沒有伊以5,000 元賣
      8公克安非他命給彭康明的事，這5,000 元確實是伊向葉
      東盛借貸的錢等語（見原審訴字卷二第3 至4 頁）。
（六）觀諸證人林柏諭於警詢、偵訊、原審訊問及審理中前後所
      為之證述內容，關於其與被告間所為如附表二所示通訊監
      察譯文之解釋，其或稱係被告交付毒品以供其將該毒品轉
      售予第三人彭康明，惟彭康明尚未給付5,000 元之購毒價
      金，抑或稱係被告將毒品交其販賣，但其沒有拿去賣，另
      或稱譯文中所提及之5,000 元，係被告向其催討之借貸欠
      款，其並無販賣毒品予彭康明，足見證人林柏諭所為上開
      各次證述，前後證述情節有間，自形式上觀察，已非無瑕
      疵可指，況證人林柏諭亦未曾明確證述其於106 年7 月4 
      日，有以5,000 元之價格向被告購得8 公克甲基安非他命
      ，則證人林柏諭是否有於106 年7 月4 日向被告購買第二
      級毒品甲基安非他命，其證詞之真實性容屬有疑，而難遽
      採，自不得作為有罪判決之唯一證據，仍須調查其他必要
      之證據。
三、公訴意旨固執前開被告與證人林柏諭間之通訊監察譯文，以
    證明被告與證人林柏諭於106 年7 月4 日某不詳時間後之聯
    繫過程，惟被告與證人林柏諭間所為如附表二所示之通話，
    既係其等於106 年7 月5 日20時許間所為，並非屬其等於10
    6 年7 月4 日之通話，且該次通話內容語意不一而足，自非
    無證人林柏諭上揭所稱之多種可能，況按毒販間之毒品交易
    ，為減少被查緝風險，固多於隱密下進行，於利用通訊聯絡
    時，亦慣常以買賣雙方得以知悉之術語、晦暗不明之用語或
    彼此已有默契之含混語意，以替代毒品交易之重要訊息，甚
    至雙方事前已有約定或默契，只需約定見面，即足以表徵係
    進行毒品交易，鮮有明白直接以毒品之名稱或相近之用語稱
    之者。此種毒品交易之方式，雖可認為無違社會大眾之一般
    認知，惟毒品危害防制條例所稱毒品，依其成癮性、濫用性
    及對社會危害性分為四級，並於第四條第一項至第四項就販
    賣第一級、第二級、第三級、第四級毒品罪，定其處罰規定
    。因此，在以毒販間通話之通訊監察譯文作為購毒者所指證
    販毒者犯罪事實之補強證據，仍必須渠等之對話內容，依社
    會通念已足以辨別明白其所交易毒品之種類，始足與焉，否
    則對於語意隱晦不明之對話，即令指證者證述其對話內容之
    含意即係交易某種類之毒品，除非被指為販毒之被告坦認，
    或依被告之品格證據可供為證明其具犯罪之同一性（如其先
    前有關販賣該種類毒品案件之暗語，與本案通訊監察譯文內
    容相同，兩案手法具有同一性或驚人相似性），或司法警察
    依據通訊監察之結果即時啟動調查因而破獲客觀上有可認為
    販賣該類毒品之跡證者外，因仍屬指證者單方之陳述本身，
    自尚須其所述交易該類毒品犯罪事實之補強證據（最高法院
    104 年度台上字第3435號判決意旨參照）。本件被告始終否
    認有證人林柏諭所指證之販賣毒品甲基安非他命之犯行，且
    細繹附表二所示通訊監察譯文乃為被告要求證人林柏諭盡速
    給付5,000 元之內容，是縱證人林柏諭有提及「一個還沒拿
    回來」，並經被告回復「不用跟我講幾個啦」等隱晦、扼要
    詞語，亦難執以逕認上揭通話內容即為被告與證人林柏諭間
    前於106年7月4日已有交易毒品甲基安非他命，而不足憑以
    補強佐證證人林柏諭上開於警詢及偵訊時證詞之真實性。稽
    此，公訴意旨所引前開通訊監察譯文，雖得據以證明被告與
    證人林柏諭間確有以電話聯繫並為上開通訊監察譯文所示之
    對話，然被告上開所稱該通話係為向證人林柏諭催討借款乙
    節，尚非無憑，是不足以上開通訊監察譯文及證人林柏諭前
    揭證述，即逕為證人林柏諭曾與被告完成毒品交易之不利被
    告之認定。況綜觀公訴意旨所指本次交易過程，亦無扣得其
    餘毒品、相關之人施用毒品之事證或其他足以明確認定被告
    有上開販賣第二級毒品甲基安非他命之客觀積極證據，職是
    ，尚不得僅憑證人林柏諭上開前後不一之單一指述，遽論被
    告有公訴意旨所指之上開販賣第二級毒品犯行。
四、公訴人雖引用被告於警詢及偵訊時之供述，以證明被告與證
    人林柏諭合資購買甲基安非他命，並由被告保管，而證人林
    柏諭曾向被告拿取甲基安非他命等情，然被告自始未供承有
    上開販賣第二級毒品犯行，是當無從憑以被告於警詢及偵訊
    時之供述及前揭待證事實，即逕論斷被告有上開公訴人所指
    之販賣第二級毒品之犯行。
五、綜上所述，檢察官所舉事證，尚無從說服本院形成被告涉犯
    上開販賣第二級毒品犯行之心證，復無其他積極事證足以證
    明被告有檢察官所指此部分犯行，揆諸前開法條規定及判例
    意旨，自應為被告無罪之諭知。
柒、駁回上訴之理由：
一、原審以檢察官所舉之證據，既均不足認定被告有何上開販賣
    第二級毒品犯行之超越合理懷疑之有罪確信，自應認不能證
    明被告此部分之犯罪，而應就被告被訴販賣第二級毒品予林
    柏諭部分，為被告無罪之諭知，已詳敘其取捨證據及得心證
    之理由；對於檢察官所舉證據，何以不足資為被告此部分犯
    罪之認定，亦在理由內詳加指駁及說明，俱有卷存證據資料
    可資覆按，經核洵無違誤。
二、檢察官上訴意旨略以：證人林柏諭於106年10月23日偵訊中
    證稱：被告叫伊把毒品拿去賣給彭康明，但伊沒有拿去賣給
    彭康明，伊隔天貼錢給被告等語，而證人彭康明於偵訊中證
    稱：伊不認識被告，但認識「小胖」林柏諭，伊只有跟林柏
    諭於106年8月13日有交易過毒品，106年7月5日伊與林柏諭
    並無毒品交易等語，是證人林柏諭及彭康明所述一致，被告
    於106年7月5日確有交付8公克甲基安非他命與證人林柏諭，
    並由證人林柏諭取用，並於隔日交付現金與被告，核與被告
    於106年7月5日晚間8時17分許，與證人林柏諭之通訊監察譯
    文（即附表二所示）相符，依上開監察譯文可知，被告並不
    介意毒品由何人購買，其主觀上自有販賣第二級毒品與林柏
    諭之不確定故意，原審判決雖認本案因證人林柏諭之證詞反
    覆，而有多種可能，未就證人彭康明之證詞一併審酌，以排
    除其他與證人彭康明之證詞不符之情形，自有違誤。爰依法
    提起上訴，請將原判決撤銷，更為適當合法之判決等語。
三、惟以：
（一）按證據之取捨與證據之證明力如何，均屬事實審法院得自
      由裁量、判斷之職權，茍其此項裁量、判斷，並不悖乎通
      常一般人日常生活經驗之定則或論理法則，又於判決內論
      敘其何以作此判斷之心證理由者，即不得任意指摘其為違
      法。茲原判決已詳敘就卷內證據調查之結果，而為綜合判
      斷、取捨，認檢察官所提前揭各項證據不足採為證明被告
      有其所指上開販賣第二級毒品犯行，其得心證的理由已說
      明甚詳，且所為論斷從形式上觀察，亦難認有違背經驗法
      則、論理法則，或有其他違背法令之情形，自不容任意指
      為違法。
（二）又證人林柏諭固曾於106年10月23日偵訊中證稱：被告叫
      伊把毒品拿去賣給彭康明，但伊沒有拿去賣給彭康明，伊
      隔天貼錢給被告等語，惟證人林柏諭並未曾明確證述其於
      106 年7 月4 日，有以5,000 元之價格向被告購得8 公克
      甲基安非他命，且證人林柏諭前揭各次證述情節不合，其
      所證真實性尚屬有疑，且不足以卷內之通訊監察譯文作為
      補強證據，業經本院依據卷內事證認定詳如前述，而原審
      亦同此認定，則證人林柏諭上開所證情節要難遽採。至證
      人彭康明於偵訊中證稱：伊不認識被告，但認識「小胖」
      林柏諭，伊只有跟林柏諭於106年8月13日有交易過毒品，
      106年7月5日伊與林柏諭並無毒品交易等語（見偵字21586
      號卷三第59頁），然按販賣毒品案件，關於購毒者所稱向
      某人購買毒品之指訴，必須有補強證據，此之補強證據，
      固不以證明販賣毒品罪構成要件之全部事實為必要，但仍
      須與販賣毒品之構成要件事實有相當之關聯性，且足使一
      般人對於購買毒品者之供述無合理之懷疑存在，而得確信
      其為真實之程度，始足當之。至於購買毒品者先後多次陳
      述、內容是否一致，均非足以擔保其關於毒品來源陳述真
      實性之補強證據，不能據為關於毒品來源之陳述是否與事
      實相符之判斷依據。亦即同一證人先後為相同之證言，係
      一個證人為重覆之陳述而已，仍為一個證據，為證據之累
      積，並非補強證據（最高法院106 年度台上字第3475號判
      決意旨參照）。上揭證人彭康明之證詞，只證述其於106
      年7月5日與證人林柏諭並無毒品交易，而上開通訊監察譯
      文係被告與證人林柏諭間之對話，其中並未提及證人彭康
      明，況證人彭康明與被告並不相識，是否有證人林柏諭所
      證被告叫證人林柏諭把毒品拿去賣給證人彭康明一情，益
      屬有疑，自無足以證人彭康明上開證述佐證補強上訴意旨
      所據證人林柏諭前揭證述情節，則證人林柏諭是否確向被
      告購買甲基安非他命，尚僅有證人林柏諭之證詞，被告既
      否認有此犯行，依上揭說明，自仍應有補強證據，以擔保
      上訴意旨所指證人林柏諭於106年10月23日偵訊中之供述
      為真實，而無法逕執以認定被告於106年7月5日確有交付8
      公克甲基安非他命與證人林柏諭，並由證人林柏諭取用，
      並於隔日交付現金與被告等情，亦無從推認上訴意旨所指
      被告主觀上有販賣第二級毒品與證人林柏諭之不確定故意
      。職是，前揭上訴意旨所述各節，難認足取，尚不得執以
      為不利被告認定之依憑。
四、從而，本件檢察官提起上訴，猶執前開情詞為爭執，並對於
    原審取捨證據及判斷其證明力職權之適法行使，仍持己見為
    不同之評價，而指摘原判決不當，並未進一步提出積極證據
    以實其說，自難認有理由，應予以駁回。
丙、退併辦部分：
壹、檢察官移送併辦意旨（臺灣桃園地方檢察署108年度偵字第1
    8863號、第18864號）略以：被告基於販賣第二級毒品以牟
    利之犯意，於106 年7 月4 日某不詳時間，以5,000 元之價
    格，販賣8 公克之甲基安非他命與林柏諭。因認被告涉犯毒
    品危害防制條例第4 條第2 項之販賣第二級毒品罪嫌，並與
    本案已起訴被告被訴販賣第二級毒品予林柏諭部分，為事實
    上同一案件，應予併案審理等語。
貳、惟查，被告本件被訴販賣第二級毒品予林柏諭部分，既經本
    院判決無罪，已如前述，則上開移送併辦部分與本案前經起
    訴之事實間，自無同一案件關係，而本院就上開移送併辦部
    分即無從予以審究，應退回由檢察官另行依法處理，附此敘
    明。
據上論斷，應依刑事訴訟法第368 條、第369 條第1 項前段、第
364 條、第299 條第1 項前段，毒品危害防制條例第4 條第2項
、第17條第2 項、第19條第1 項，刑法第11條、第38條之1 第1 
項、第3 項，判決如主文。
本案經檢察官劉威宏提起公訴及移送併辦，檢察官林岷奭提起上
訴，檢察官楊淑芬到庭執行職務。
中　　華　　民　　國　 109　　年　　1 　　月　　21　　日
                  刑事第十九庭審判長法　官  曾淑華
                                    法　官  陳文貴
                                    法　官  王美玲
以上正本證明與原本無異。
施用第二級毒品部分，不得上訴。
幫助施用第二級毒品及無罪部分，被告不得上訴。
販賣第二級毒品部分，如不服本判決，應於收受送達後20日內向
本院提出上訴書狀，其未敘述上訴之理由者並得於提起上訴後20
日內向本院補提理由書（均須按他造當事人之人數附繕本）「切
勿逕送上級法院」。
無罪部分，檢察官如不服本判決，應於收受送達後20日向本院提
出上訴書狀，惟須受刑事妥速審判法第9條限制。其未敘述上訴
之理由者，並得於提起上訴後20日內向本院補提理由書(均須按
他造當事人之人數附繕本)「切勿逕送上級法院」。
刑事妥速審判法第9條：
除前條情形外，第二審法院維持第一審所為無罪判決，提起上訴
之理由，以下列事項為限：
一、判決所適用之法令牴觸憲法。
二、判決違背司法院解釋。
三、判決違背判例。
刑事訴訟法第 377 條至第 379 條、第 393 條第 1 款之規定，
於前項案件之審理，不適用之。
                                    書記官  李逸翔
中　　華　　民　　國　　109 　年　　1 　　月　　21　　日
附錄：本案論罪科刑法條全文
毒品危害防制條例第4條
製造、運輸、販賣第一級毒品者，處死刑或無期徒刑；處無期徒
刑者，得併科新臺幣 2 千萬元以下罰金。
製造、運輸、販賣第二級毒品者，處無期徒刑或 7 年以上有期
徒刑，得併科新臺幣 1 千萬元以下罰金。
製造、運輸、販賣第三級毒品者，處 7 年以上有期徒刑，得併
科新臺幣 7 百萬元以下罰金。
製造、運輸、販賣第四級毒品者，處 5 年以上 12 年以下有期
徒刑，得併科新臺幣 3 百萬元以下罰金。
製造、運輸、販賣專供製造或施用毒品之器具者，處 1 年以上
7 年以下有期徒刑，得併科新臺幣 1 百萬元以下罰金。
前五項之未遂犯罰之。
毒品危害防制條例第10條：
施用第一級毒品者，處 6 月以上 5 年以下有期徒刑。
施用第二級毒品者，處 3 年以下有期徒刑。

附表一：
被告葉東盛所犯之罪名及宣告刑   編號 犯罪事實 所犯罪名及宣告刑  1 事實欄一（一）所示  葉東盛犯幫助施用第二級毒品罪，處有期徒刑參月，如易科罰金，以新臺幣壹仟元折算壹日。  2 事實欄一（二）所示  葉東盛犯販賣第二級毒品罪，處有期徒刑參年捌月。扣案之SAMSUNG 廠牌行動電話壹支（含門號○○○○○○○○○○號SIM 卡壹張）沒收；未扣案之犯罪所得新臺幣伍仟元沒收，於全部或一部不能沒收或不宜執行沒收時，追徵其價額。   3 事實欄一（三）所示  葉東盛犯施用第二級毒品罪，處有期徒刑肆月，如易科罰金，以新臺幣壹仟元折算壹日。 

附表二：
門號0000000000號通聯紀錄（受監察對象：葉東盛）   編號     時  間   通  話  內  容 1 106 年7 月5 日20時17分 0000000000號←0000000000號 談及林柏諭欠葉東盛錢 （自錄音時間02：12開始） 林柏諭：1、2...一個還沒拿回來...一個.. 葉東盛：反正總共差我5 千沒有錯嘛，不用跟 　　　　我講幾個啦。 林柏諭：好啦。 葉東盛：我是要繳房租的你知不知道？ 林柏諭：幾號繳房租，不要壓力都給我，我自 　　　　己這邊也很多壓力，我車子都拉不回 　　　　來了。 葉東盛：我是問你今天幾號了。 林柏諭：5號還是6號。 葉東盛：反正時間就是到了。